臺灣新北地方法院民事裁定　　　　　110年度消債更字第321號
聲　請　人　謝宇琪




上列當事人聲請消費者債務清理更生事件，本院裁定如下：
    主  文
聲請人謝宇琪自中華民國一百一十年十月十九日上午十時起開始
更生程序。
命司法事務官進行本件更生程序。
    理由
一、按債務人不能清償債務或有不能清償之虞者，得依本條例所
    定更生或清算程序，清理其債務。債務人無擔保或無優先權
    之本金及利息債務總額未逾新臺幣一千二百萬元者，於法院
    裁定開始清算程序或宣告破產前，得向法院聲請更生。法院
    開始更生程序之裁定，應載明其年、月、日、時，並即時發
    生效力。法院裁定開始更生或清算程序後，得命司法事務官
    進行更生或清算程序，必要時得選任律師、會計師或其他適
    當之自然人或法人一人為監督人或管理人，消費者債務清理
    條例(下稱消債條例)第3條、第42條第1項、第45條第1項、
    第16條第1項分別定有明文。次按消債條例第3條規定債務人
    不能清償或有不能清償之虞，即得聲請更生，並未以履行金
    融機關之協商條件有困難為要件。況且，債務人是否同意協
    商條件，乃債務人之自由，此時債務人聲請更生仍有其利益
    ，即進入更生後，債務人縱依金融機構所提之每月清償金額
    提更生方案，依消債條例第53條第2項第3款之規定，債務人
    於6年或8年後即可債務消滅，毋庸清償至12年6月，應讓債
    務人有早日解脫債務之機會，立法意旨甚明(臺灣高等法院
    暨所屬法院97年法律座談會民事類提案第46號民國97年11月
    12日決議參照)。
二、本件聲請意旨略以：其目前係臨時性看護人員，有人休息時
    才會去代班，每次代班報酬約1,500元，每月工作日約16天
    ，收入約新臺幣(下同)24,000元，其自離婚後獨自扶養2名
    未成年子女，有不能清償債務情事，曾以書面向最大債權金
    融機構聲請債務清理之前置調解不成立。而其無擔保或無優
    先權之債務總額未逾1,200萬元，復未經法院裁定開始清算
    程序或宣告破產，爰依法聲請開始本件更生程序等語。
三、經查:
(一)聲請人前向最大債權金融機構遠東國際商業銀行股份有限公
    司(下稱遠東銀行)聲請債務清理之前置調解，經遠東銀行提
    出以180期，年利率0%，每月清償2,484元之方案，惟聲請人
    尚有非金融機構之債權未納入上開調解方案，故無法接受該
    調解方案而調解不成立等情，有其提出之更生聲請狀、財團
    法人金融聯合徵信中心查詢當事人綜合信用報告回覆書、前
    置調解金融機構無擔保債務還款分配表等件為佐。是本件聲
    請人所為本件更生聲請可否准許，應審究聲請人其現況是否
    有消債條例第3條規定之「不能清償債務或有不能清償之虞
    」之情事而定。
(二)聲請人主張上開事實，業據其提出全國財產稅總歸戶財產查
    詢清單、身分證影本、財團法人金融聯合徵信中心查詢當事
    人綜合信用報告回覆書、財產及收入狀況說明書、108至109
    年度之綜合所得稅各類所得資料清單、債權人清冊、前置調
    解金融機構無擔保債務還款分配表、戶籍謄本、房屋租賃契
    約書影本、管理費繳費單影本、勞工保險被保險人投保資料
    表(含明細)、新北市社會福利資格證明樹林區影本、在職證
    明書影本、110年度薪工資表影本、郵局存摺封面及內頁明
    細影本、收入切結書等件在卷可稽。經核：
  1.關於聲請人之財產及收入，依聲請狀附具之全國財產稅總歸
    戶財產查詢清單所示，其名下除車輛乙部無其他財產。又聲
    請人稱其目前為臨時性看護人員，有人休息時才會代班，每
    次代班報酬為1,500元，每月收入約24,000元。另聲請人每
    月尚領取低收入戶補助6,358元，亦據其提出在職證明書、
    110年薪工資表、郵局局存摺封面及內頁明細影本、收入切
    結書等件為佐，故本院暫以30,358元列計其每月收入。
  2.聲請人陳報其個人每月生活必要支出包含膳食費6,000元、
    房租8,000元、水電瓦斯費2,000元、油資費1,000元，共計1
    7,000元等節，有聲請人所提之必要支出明細表在卷可參。
    審酌聲請人所列每月必要支出並未超過新北市政府所公告之
    110年度最低生活費用每人每月15,600元之1.2倍即18,720元
    (消債條例第64條之2參照)之標準，應可採信。另聲請人主
    張需扶養2名未成年子女謝鈺芸(93年1月生)、謝鈺芹(93年
    12月生)，每月扶養費分別為3,000元，並提出全戶戶籍謄本
    、108至109年度綜合所得稅各類所得資料清單、全國財產稅
    總歸戶財產查詢清單、財產及收入狀況說明書為證。本院審
    酌聲請人之2名子女均尚未成年，且名下無任何收入及財產
    ，實有扶養之必要，且聲請人主張支出之上開扶養費，未逾
    依消債條例第64條之2第2項所定受扶養者之必要生活費用經
    與其他扶養義務人即該2名子女之父親分攤後數額分別為9,3
    60元，認屬合理而可採，是聲請人之每月必要支出應為23,0
    00元。
  3.聲請人現每月可得處分所得30,358元，扣除聲請人上開每月
    必要生活支出費用及扶養費後，雖有餘額足以支付遠東商銀
    所提每月繳納2,484元之方案，惟因聲請人尚有積欠非金融
    機構之債務未納入上開調解方案，可認聲請人有不能清償債
    務之情事存在，堪以認定。本院審酌聲請人之財產、信用、
    勞力、生活費用支出等狀況，堪認聲請人客觀上經濟狀況已
    有不能清償債務之情形，而有藉助更生制度調整其與債權人
    間之權利義務而重建其經濟生活之必要。
四、綜上所述，本件聲請人為一般消費者，並未從事營業活動，
    且其確有不能清償債務之情事，又所負無擔保或無優先權之
    本金及利息債務總額未逾1,200萬元，亦未經法院裁定開始
    清算程序或宣告破產，復查無消債條例第6條第3項、第8條
    或第46條各款所定駁回更生聲請之事由存在，則聲請人聲請
    本件更生，洵屬有據，應予准許。
五、聲請人於更生程序開始後，應另提出足以為債權人會議可決
    或經法院認為公允之更生方案以供採擇，俾免更生程序進行
    至依消債條例第61條規定應行清算之程度，附此敘明。
六、依消債條例第11條第1項、第45條第1項、第16條第1項，裁
    定如主文。
中    華    民    國   110    年    10    月    18    日
                  民事第六庭  法  官  莊惠真
以上正本證明與原本無異。
本件裁定不得抗告。
本裁定已於110年10月19日上午10時公告。
中    華    民    國   110    年    10    月    19    日
                              書記官  但育緗